【裁判字號】    97,抗,881
【裁判日期】    970814
【裁判案由】    聲請科證人罰鍰
【裁判全文】
臺灣高等法院臺中分院刑事裁定           97年度抗字第881號
抗  告  人
即受處分人  甲○○
                      5號
上列抗告人即受處分人因被告楊榮福等偽造文書案件，經檢察官
聲請科處罰鍰，不服臺灣臺中地方法院97年度聲字第2840號，中
華民國97年7月1日裁定（聲請案號：臺灣臺中地方法院檢察署97
年度聲字第76號），提起抗告，本院裁定如下：
    主  文
抗告駁回。
    理  由
一、本件抗告意旨略以：抗告人即受處分人甲○○固然係大宏木
    業樂器股份有限公司（以下簡稱大宏公司）之代表人，然大
    宏公司之業務實際上均由抗告人之子李應宏處理，故僅李應
    宏與本案待證事實有重要關係，而李應宏亦已到庭經檢察官
    以證人身分調查明確，自無再令抗告人到庭接受調查之必要
    ，抗告人應無為證人之義務。詎檢察官仍強令抗告人到庭作
    證，並以抗告人未到庭為由，聲請裁罰，顯有恣意聲請裁罰
    情事，原審法院未查，遽爾裁定科處抗告人罰鍰，即有違誤
    云云。
二、惟按證人經合法傳喚，無正當理由而不到場者，得科以新臺
    幣3萬元以下之罰鍰；科處罰鍰之處分，由法院裁定之，檢
    察官為傳喚者，應聲請該管法院裁定之，刑事訴訟法第178
    條第1項前段、第2項分別定有明文。經查本件係臺灣臺中地
    方法院檢察署檢察官偵辦96年度偵續字第435號偽造文書案
    件，先以證人身分傳喚傳抗告人應於96年12月27日到庭接受
    調查，而抗告人並未到庭；嗣檢察官再以證人身分傳喚抗告
    人應於97年4月17日到庭接受調查，抗告人於民國97年3月27
    日收受傳票後，仍無正當理由而未於上開期日到庭，有臺灣
    臺中地方法院檢察署送達證書影本3張、報到單影本1張附卷
    可稽，是檢察官聲請科處抗告人罰鍰並非無據。抗告意旨雖
    認本件受抗告人並非大宏公司實際負責人，與本案待證事實
    無關，依刑事訴訟法第163條之2規定，並無為證人之義務。
    然證據是否有調查之必要，係由負責偵審之檢察官或法院依
    案件進行之狀態，適時決定之，不能以事後有其他替代調查
    方法，或其他替代證據之提出，即遽爾反指原定調查之證據
    係屬不必要。故本件檢察官既認有必要訊問抗告人，以查明
    所受理偽造文書案件之實情，抗告人依刑事訴訟法第176條
    之1規定，即有到場作證之義務，此項為證人之義務，並不
    因事後檢察官另以抗告人之子李應宏為證人，即歸於消滅。
    原審法院因認本件聲請為有理由，依上開規定，裁處受處分
    人罰鍰新臺幣1萬元，以玆警惕，於法洵屬有據，應予維持
    。抗告意旨仍執陳詞指摘原裁定不當，並無理由，應予駁回
    。
據上論斷，應依刑事訴訟法第412條，裁定如主文。
中    華    民    國    97    年    8     月    14    日
            刑事第六庭  審判長法  官  李  文  雄
                              法  官  張  恩  賜
                              法  官  邱  顯  祥
上列正本證明與原本無異。
如不服本裁定，應於裁定送達後五日內向本院提出抗告狀。
                              書記官  陳  桂  芬
中    華    民    國    97    年   8    月     14    日


司法院資訊處製作；財團法人民間司法改革基金會備份。
